【裁判字號】    90,聲再,53
【裁判日期】    900131
【裁判案由】    聲請再審
【裁判全文】
台灣高等法院刑事裁定                                九十年度聲再字第五三號
    再審聲請人
    即受判決人  甲○○
右列聲請人因殺人未遂等案件，對於本院八十九年度上更（一）字第二二二號，中華
民國八十九年九月八日確定判決（最高法院八十九年度台上字第七一０二號判決上訴
駁回；台灣台北地方法院八十六年度訴字第八四四號；偵查案號：台灣台北地方法院
檢察署八十五年偵字第一八一五五號、第二六七七二號、八十六年度偵字第八０八三
號；併辦案號：同署八十六年度偵字第一二一九０號、八十六年度他字第一六二三號
、八十六年度偵字第一０九七八號、八十八年度偵字第二一四四０號，台灣士林地方
法院檢察署八十六年度偵字第五四五七號），聲請再審，本院裁定如左：
    主  文
再審之聲請駁回。
    理  由
一、按因發見確實之新證據，足認受有罪判決之人應受無罪之判決者得聲請再審，固
    為刑事訴訟法第四百二十條第一項第六款所明定。惟（一）所謂發見新證據，係
    指該證據當時已經存在，為法院及當事人所不及知，不及調查斟酌，至其後始行
    發見，且就證據本身形式上觀察，固不以絕對不須經過調查程序為條件，但必須
    顯然可認為足以動搖原有罪確定判決，而為受判決人無罪、免訴、免刑或輕於原
    判決所認罪名之判決者為限。此受理聲請再審之最後事實審法院，應就聲請再審
    理由之所謂「新證據」，是否具備事實審判決前已經存在，為法院、當事人所不
    知，事後方行發見之「嶄新性」，及顯然可認足以動搖原有罪確定判決，應為無
    罪、免訴、免刑或輕於原判決罪名之「顯然性」二要件，加以審查，為判斷應否
    准予開始再審之準據（最高法院八十五年度台抗字第三０八號裁定參照）。（二
    ）次按此所謂「確實之新證據」，係指其證據之本身在客觀上可認為真實，勿須
    經過調查，即足以動搖原判決，使受刑人得受有利之裁判者而言，若在客觀上就
    其之真實性為如何，尚欠明瞭，非經相當之調查，不能辨其真偽，即與確實新證
    據之「確實」含義不符，自難據為聲請再審之理由（最高法院七十年度台抗字第
    一六一號裁定參照）。（三）又若判決前已經當事人提出或聲請調查之證據，經
    原法院捨棄不採者，即非該條款所謂發見之新證據，不得據為聲請再審之原因（
    最高法院七十七年度台抗字第五十五號裁定參照）。綜上所述，刑事訴訟法第四
    百二十條第一項第六款所謂發見新證據，係指該證據當於事實審法院判決前已經
    存在，為法院及當事人所不知及調查斟酌，而於判決事後始經發見者而言，該證
    據之成立並非在判決確定之後始成立，且該證據必須毋須經調查程序，或經原法
    院不採者，並顯然可認為確實足以動搖原確定判決，而為受判決人有利之判決者
    為限。
二、本件聲請再審意旨略以：原確定判決以聲請人即被告甲○○於警訊中自白持九０
    手槍射中被害人黃崇榕五槍及內政部警政署刑事警察局鑑驗結果，認聲請人甲○
    ○持有之Ｂ槍，曾在現場對黃崇榕射擊，並射中黃崇榕身體，而與共同被告賴建
    樺共犯殺人未遂罪論處罪刑。惟據原確定判決所載黃崇榕受傷後，由友人送至台
    北市私立慶生醫院急救，該醫院診斷證明書載明黃崇榕身上右下腹子彈射入合併
    子彈儲血骨盆腔等傷害。但參照本件槍擊案發生後，現場僅撿獲制式九ｍ子彈乙
    顆之情形，黃崇榕身上應留有多顆彈頭，且黃崇榕身體留存之彈頭，既經慶生醫
    院開刀手術，該醫院應將從黃崇榕體內取出之子彈送交警方，事實審法院應予調
    查，命警方將慶生醫院從黃崇榕身上取出之彈頭，送請彈道專業機關就該彈頭所
    存旋轉來復線痕跡，鑑定由何把槍枝射出。因聲請人再三陳稱：伊雖有槍射擊，
    但未對人，僅對空開槍，倘黃崇榕體內取出之彈頭，並非聲請人當時所持Ｂ槍射
    出，則可證明聲請人確未對黃崇榕射擊，不僅推翻原確定判決所採信被告所稱射
    中黃崇榕五槍等自白，與事實不符，且可證明聲請人無殺人行為，充其量僅能以
    無故持有槍彈罪論處，亦即該項確實新證據足認聲請人可獲無罪或輕於原確定判
    決所認定之罪名，而此項確實之新證據，現存於警方，其形式上觀察，應屬真正
    而無瑕疵，且事實審法院命警方提出，亦無困難，聲請人自得依法聲請云云。
三、經查：聲請人請求將被害人黃崇榕體內所取出之彈頭就旋轉來復線痕跡送交彈道
    專業機關鑑定，以確定該彈頭是否從聲請人所持Ｂ槍射出，而以該彈頭為新證據
    聲請再審，雖該證據在事實審判決前已存在，但早為聲請人所知，並不具備事實
    審判決前已經存在，為法院、當事人所不知，事後方行發見之「嶄新性」要件。
  而該證據僅係聲請人對原審認定之事實有所爭執，並無法該當顯然可認足以動搖
    原有罪確定判決，應為無罪、免訴、免刑或輕於原判決罪名之「顯然性」要件。
    且此所謂「確實之新證據」，在客觀上尚須送交專業機關鑑定，結果如何尚欠明
    瞭，非經相當之調查，不能加以認定，即與確實新證據之「確實」含義不符，自
    難據為聲請再審之理由。綜上所陳，聲請人所述各節並無合於刑事訴訟法第四百
    二十條第一項第六款所定之情形，自難認為有再審之理由，應予駁回。
據上論結，依刑事訴訟法第四百三十四條第一項裁定如主文。
中      華      民      國    九十      年      一      月    三十一    日
                                  台灣高等法院刑事第廿四庭
                                      審判長法  官  陳  貽  男
                                            法  官  陳  憲  裕
                                            法  官  王  炳  梁
右正本證明與原本無異。
如不服本裁定應於收受送達後五日內向本院提出抗告書狀。
                                            書記官  潘  大  鵬
中      華      民      國    九十      年      二    月      二      日


司法院資訊處製作；財團法人民間司法改革基金會備份。
